【裁判字號】    92,上易,572
【裁判日期】    920910
【裁判案由】    妨害秘密
【裁判全文】
臺灣高等法院臺南分院刑事判決             九十二年度上易字第五七二號    Ｇ
      上  訴  人  臺灣台南地方法院檢察署檢察官
      被      告  丁  ○  ○
      選任辯護人  蘇  正  信   律師
右上訴人因被告妨害秘密案件，不服臺灣臺南地方法院九十一年度易字第五七八號中
華民國九十二年五月二十一日第一審判決（起訴案號：臺灣臺南地方法院檢察署九十
一年度偵字第二○七號），提起上訴，本院判決如左：
      主      文
上訴駁回。
      理      由
一、公訴意旨略以：丁○○係台南縣警察局永康分局刑事組小隊長，與戊○○熟識，
    詎丁○○竟基於接續之犯意，自民國（下同）八十九年八、九月間起，將其應秘
    密之「電話查詢刑案資料保密代號」洩漏予戊○○，俾戊○○自八十九年八、九
    月間起，與周俊雄、陳正雄（均另案起訴）等在台南縣、市各地竊取吳國禎等人
    住處信件（有信用卡帳單或掛號信件領取通知等）後，使用「電話查詢刑案資料
    保密代號」向台南縣、市警察局派出所查得被害人之年籍、戶籍資料，偽造被害
    人身分證，持至郵局冒領被害人之掛號信件，或假冒持卡人名義向信用卡發卡銀
    行謊報信用卡遺失或毀損，要求補發新卡，變更新卡郵寄地址，取得新卡後，持
    卡至各信用卡特約商店刷卡消費或預借現金，共近新台幣（下同）二千萬元。嗣
    於九十年六月六日下午八時五十分許，經臺灣台南地方法院檢察署檢察官率台南
    市警察局第五分局員警至台南市○○路○段七號六樓戊○○居住處搜索，查扣偽
    造印章六十顆、偽造身分證五十三張、信用卡四十五張、雜記紙十一張、預借現
    金密碼單五張、郵局掛號提領單七張等物，因認被告涉有刑法第一百三十二條第
    一項洩漏關於中華民國國防以外應秘密之消息罪嫌等情。
二、按犯罪事實應依證據認定之，無證據不得推定其犯罪事實；又不能證明被告犯罪
    者，應諭知無罪之判決，刑事訴訟法第一百五十四條、第三百零一條第一項分別
    定有規定。認定不利於被告之事實，須依積極證據，苟積極證據不足為不利於被
    告事實之認定時，即應為有利於被告之認定，更不必有何有利之證據。此之所謂
    證據，須確屬能為被告有罪之證明，而無瑕疵可指者，始足當之；再者，犯罪事
    實之認定，應憑證據，所謂證據，須適於為被告犯罪事實之證明者，始得採為斷
    罪資料，如未能發現相當證據，或證據不足以證明，自不能以推測或擬制之方法
    以為裁判基礎；又所謂認定犯罪事實所憑之證據，雖不以直接證據為限，間接證
    據亦包括在內，然而無論直接或間接證據，其為訴訟上之證明，須於通常一般人
    均不致有所懷疑，而得確信其為真實之程度，始得據之為有罪之認定，倘其證明
    尚未達到此一程度，而有合理懷疑存在時，即應為無罪之判決（最高法院二十九
    年上字第三一○五號、三十年上字第八一六號、四十年台上字第八六號、五十三
    年台上字第二七五○號、七十六年台上字第四九八六號判例參照）。公訴人認被
    告涉有上開犯行，無非係以：(一)證人戊○○之供述，並有其書寫之自白書附卷可
    稽；(二)戊○○使用之0000000000號行動電話九十年五月份通聯紀錄，
    顯示戊○○常撥打台南市警察局電話號碼，且均前後接續數通；(三)戊○○、陳正
    雄等係假冒持卡人名義向信用卡發卡銀行謊稱信用卡遺失或毀損，要求補發新卡
    ，變更新卡郵寄地址或寄原址，再持偽造之身分證前往郵局領取新卡，而信用卡
    掛失若無持卡人年籍資料，無法偽報遺失申請補發新卡，戊○○若非知曉「電話
    查詢刑案資料保密代號」，實無從查得被害人資料，再偽報遺失申請補發新卡；
    (四)由戊○○知被告曾於八十九年底出國旅遊，並知被告之行動電話號碼、使用車
    輛之廠牌及顏色等情可證被告與戊○○過從甚密，且被告坦稱：戊○○為伊之線
    民約有十年之久，戊○○提供線報伊均會付錢，依理戊○○不可能陷害伊云云。
    被告與戊○○既極為熟識，戊○○又無誣陷之理，足見證人戊○○所述非虛等語
    ，為其主要論據。惟訊據被告堅決否認有何洩漏關於中華民國國防以外應秘密消
    息之犯行，辯稱：伊沒有提供查詢刑案資料保密代碼給戊○○，如果他不是受到
    一些外力的介入，他不可能會有那種自白及陳述。又戊○○與張月美、陳正雄等
    人自八十七年六月間起，即以與本案相同之犯罪方法，在他人信箱竊取信用卡帳
    單資料，再查詢他人之年籍、戶籍資料後謊報信用卡遺失要求補發新刷卡消費，
    足證戊○○當時即知如何取得「電話查詢刑案資料保密代號」之方法，而被告自
    八十六年七月起在台灣警察專科學校進修，至八十八年六月畢業，期間均在學校
    上課，戊○○上開犯行時間，正是被告在警校受訓時，其均自行查得相關資料憑
    供偽造信用卡，所以可見本案被告不可能洩漏資料協助證人，且八十九年底伊有
    出國但未到日本，而證人黃某打到台南市警察局之電話不見得與伊有關聯等語。
三、經查：
（一）證人戊○○雖於偵查中檢察官訊問搜索查扣之雜記紙（其上記載黃某等人竊得
      之上開信用卡所有人及戶政資料代碼等相關資料）及其獲取「每個月之查人代
      號及戶政查人密碼」來源時，供承：係陳正雄告訴伊的，他說他拿一個號碼去
      警察局查的等語（見偵查卷他字卷第筆錄第六七頁背面），嗣旋於同日書立自
      白書，載明係被告不經意告之「每個月之查人代號及戶政查人密碼」，再由其
      個人向各戶政及派出所查詢被害人資料（見同上卷第六十八頁正面），並於檢
      察官訊問時證稱：被告叫伊去看黑板，黑板上有寫查人代號及密碼等語（見同
      上卷第七五頁、第八六頁），惟於原審首次審理時，即翻異前詞，推翻其前開
      不利於被告之自白及陳述（見原審卷第十五頁訊問筆錄），其前後證述不一，
      揆諸右揭說明，其證詞之真實性，即有合理之懷疑存在。
（二）次據法務部調查局台南市調查站於九十年七月十三日記載證人戊○○訊問筆錄
      顯示，被告提供其「每個月之查人代號及戶政查人密碼」之方式為：1.自八十
      九年八、九月起即要求被告代為協助向通報台及戶政機關查詢；2.戊○○於月
      初撥打被告0000000000號行動電話，若經被告告知該月查人代號已
      出來了，即赴被告辦公室，由書寫於刑事組白板上之字樣，得知當月查人代號
      及密碼；3.被告曾親自幫忙查詢過多筆資料，曾於(1)八十九年底向彰化、桃園
      、台北等三處通報台查詢張麗燕（約五十九年次，住永康市○○路陸橋下）；
      (2)九十年二、三月間查詢黃耀彬（五十二年十一月六日生）；(3)九十年二、三
      月間查詢高啟峰（五十六年七月二十三日生）；(4)八十八年間幫戊○○及陳正
      雄查詢是否遭通緝。然經原審依被告聲請，勘驗當日錄音紀錄結果，證人戊○○係陳述：其曾請被告幫忙查身份證字號及出生資料，惟被告回稱不方便，會
      被受查詢單位登記等語（見原審卷第六二頁九十一年九月二十五日勘驗筆錄）
      ，即與上開筆錄1.之記載不相符合。檢察官調閱九十年四月二十七日至九十年
      五月十六日間戊○○0000000000號電話之通聯紀錄顯示，期間並無
      與被告所有0000000000號電話之通話紀錄（見偵查卷他字卷第一百
      五十二頁至一百七十五頁通聯紀錄），是證人戊○○上開證稱其與被告以電話
      聯繫而取得密碼部分之證詞，查證結果亦與上開筆錄２之記載不一致。而檢察
      官分別函詢彰化、桃園、台北警察局查詢被告是否曾詢張麗燕、黃耀彬、高啟
      峰等人之口卡紀錄，均獲回覆稱：並無被告調閱張女等三人之口卡紀錄【見彰
      化縣警察局九十年七月二十三日九十彰警戶字第八五０三七號函文（見偵查卷
      他字卷第九十六頁）、桃園縣警察局九十年七月二十四日桃警戶字第六七六一
      九號函文（同上偵查卷第九十八頁）、台北縣警察局年七月二十六日九０北警
      戶字第一二三八九四號函文（同上偵查卷第一００頁）】，是證人上開3.(1)(2)
      (3)部分之證述，與實情亦不相符。又原審函詢被告是否曾查詢證人戊○○及案
      外人陳正雄之通緝資料結果，亦經受詢機關函覆表示：『八十八年十二月間並
      無丁○○查詢戊○○及陳正雄之查捕逃犯資料紀錄，且刑事警察局資訊系統及
      刑事犯資料網站與該署入出境管理局資訊系統，於八十八年一月一日至同年十
      二月三十一日止，皆無查詢戊○○及陳正雄之相關紀錄』，此有內政部警政署
      、台南縣警察局永康分局九十一年十二月三十日及九十一年十二月二十五日警
      署刑紀字第０九一０一九四七七一號函文、永警刑字第０九一００三二四九七
      號函文附卷可稽（見原審卷第一六七頁、第一六八頁），是證人上開(4)部分之
      證詞，亦與事實有違。綜上，證人上開關於不利於被告之證詞及自白書，經查
      證結果，均與事實不相符合，其上開證詞誠難信實。
（三）緣本件係因台南市警察局第五分局員警持搜索票至案外人周俊雄、戊○○與張
      月美住處搜索，查獲如附表所示吳國楨等被害人之偽造身份證、信用卡等相關
      資料，進而追查戊○○等人取得被害人年籍資料之來源而查獲，然經原審向各
      管戶政機關查詢如附表所示吳國楨等被害人被查詢戶政資料紀錄結果顯示，雖
      有部分被害人林文南、王緒平、林阿萬、戴聿彤、王憲忠、彭瑞龍、陳雨生、
      吳宗霖、郭明湖、葉智敏、吳國禎、陳國禎、丙○○、楊世宏等人確曾被查詢
      戶籍資料，查詢之人亦如所附之查閱名冊、查閱登記簿（見卷附台南市東區、
      南區戶政事務所九十一年十一月二十六日南市東戶三字第０九一００一一九四
      ０號函、台南縣永康市戶政事務所九十一年十一月二十六日南縣永戶字第０九
      一００００六三三０號函、台南市安平區、北區、西區戶政事務所、台南縣善
      化鎮戶政事務所九十一年十一月二十七日南平戶字第０九一０００五五四二號
      函、南市北戶字第０九一０００九三七四０號函、南市西戶春字第０九一００
      ０四六四二號函、南縣善戶字第０九一０００一三九二號函文，見原審卷第一
      一五頁、第一一七頁、第一三一頁、第一三四頁、第一三六頁、第一三八頁）
      ，惟上開戶政機關函附登錄資料顯示，查詢上開被害人資料者均非被告，而所
      登錄之員警姓名：李建宏、蘇永欽、林進興、鄭雅文、梁世典、葉寶成、王英
      德、彭海山、吳天興、李典文、楊世宏、吳進明、吳化再、李永炫等人，經查
      詢結果，亦均查無其人在各該登錄之警察單位服務，有台南市警察局九十二年
      三月二十七日南市警人字第０九二六五六二八號、台南縣警察局九十二年三月
      二十八日南縣警人字第０九二００二六八六０號函文附卷可考（見原審卷第二
      五八頁、第二五九頁）。據上所示，或可證明證人戊○○證稱其謊稱員警，以
      「查人代號及戶政查人密碼」，向戶政機關取得被害人之年籍資料乙節為真，
      惟仍無從憑此推認查詢代號及密碼為被告所提供。
（四）再查，雖證人戊○○於九十年五月間經常以所有0000000000號電話
      號碼撥打台南市警察局電話號碼00－0000000號（見偵卷第一百五十
      二頁以下所附電話通聯紀錄），且台南縣永康分局辦公室之白板上確實寫有「
      查人代號及密碼」【人四程序】，如向戶政單位查詢要以公文函查等乙節，亦
      據承辦檢察官現場勘驗，製有勘驗筆錄及相片一張及證人即負責承辦該局「查
      人代號及密碼」之員警翁俊堯、楊燿榮證述屬實（見偵查卷第一七七頁勘驗筆
      錄及相片一張、九十年十二月三日偵訊筆錄），雖與證人戊○○證述：被告叫
      伊去看黑板，黑板上有寫查人代號及密碼等語，互核相符，然上開00－00
      00000號電話為台南市警察局之代表號，並非被告專屬電話，舉凡該局人
      員，均有可能使用，上開書寫於白板上之「查人代號及戶政查人密碼」亦非被
      告所獨知之秘密，故上開「查人代號及戶政查人密碼」是否為被告以外之人所
      提供，仍無法排除其可能性，難憑上開證據資料，即遽為被告有罪之認定。又
      證人是否知悉被告出國旅遊之時間、國家、行動電話號碼、使用車輛之廠牌及
      顏色等情，亦僅能證明其與被告之熟識程度，亦難據此即認其片面指陳所知悉
      之「查人代號及戶政查人密碼」係被告所提供，為可持。
（五）至被害人吳國禎、姚書聖、方振崑（由妻乙○○代為報案）、丙○○、己○○
      、甲○○、辛○○、庚○○、林宗德、葉智敏、林阿萬、林忠義、吳良慧、侯
      忠宏於警訊中所陳銀行信用卡或被盜領、盜刷（或未被領走款項）等被害情節
      （詳警訊卷第八頁背面至第二五頁），惟均無具體指訴被告參與之情節，尤難
      臆測、遽認被告有何被訴之犯行，合併說明。
（六）綜上所述，公訴人憑以認定被告涉犯洩漏關於中華民國國防以外應秘密之消息
      罪嫌之證據，均未能積極證明被告確有該罪之犯行，依「罪證有疑，利於被告
      」之證據法則，原審以不能證明被告犯罪而諭知無罪之判決，核無不合，檢察
      官上訴意旨，雖仍執前詞認證人戊○○片面之部分供詞及自白無訛，又查詢被
      害人之資料者雖非被告，所登錄之員警姓名，亦非任職之警員，實乃必然云云
      ，惟未據提出被告被訴犯行之確切證據以實其說，並無足取，為無理由，應予
      駁回。
據上論結，應依刑事訴訟法第三百六十八條，判決如主文。
本案經檢察官羅清溪到庭執行職務。
中    華    民    國      九十二      年      九      月      十        日
                                  臺灣高等法院臺南分院刑事第二庭
                                      審判長法官  黃    崑    宗
                                            法官  葉    居    正
                                            法官  莊    俊    華
右正本證明與原本無異。
不得上訴。
                                      法院書記官  廖    明    娟
中    華    民    國      九十二      年      九      月     十二       日
附表：
陳國楨、姚書聖、甲○○、辛○○、吳國禎、陳雨生、林文南、張名輝、方振崑、丙○○、張昌哲、蔡國明、李建政、周俊雄、蔡明志、葉智敏、杜清鋒、洪維田、呂健
德、郭明湖、翁融南、黃耀彬、張以量、畢和平、楊世宏、吳嘉文、劉曉峻、陳仲怡
、吳宗霖、李昇旭、李士龍、顏宗榮、林忠義、賈武健、甄家駿、李慧昶、邱金成、
彭瑞龍、謝昌中、王緒平、高啟峰、己○○、戴聿彤、薛登仁、王憲忠、林阿萬、王
英郁。


司法院資訊處製作；財團法人民間司法改革基金會備份。
